臺灣高等法院高雄分院刑事判決　　　　　　　　　　九十一年度上訴字第三九六號
　　上訴人　　　戊○○
　　即被告
　　上訴人　　　丙○○
　　即被告
　　上訴人　　　己○○
　　即被告
右上訴人因妨害自由案件，不服臺灣高雄地方法院八十九年度訴字第二一八０號中華
民國九十一年一月三日第一審判決（起訴案號：臺灣高雄地方法院檢察署八十九年度
偵字第二五０九號），提起上訴，本院判決如左：
      主      文
上訴駁回。
      事      實
一、己○○於民國八十九年一月十八日晚上十一時許在電話中與丁○○約定，伊願替
    丁○○找回其離家出走之妻子甲○○，丁○○則答應事成之後給付相當之報酬。
    己○○遂夥同友人戊○○、丙○○（曾於八十六年間，因違反麻醉藥品管理條例
    案件，經本院判處有期徒刑五月確定，於八十七年二月二十三日執行完畢），由
    己○○指示，丙○○駕駛ＺＣ─二二九一號小客車，於八十九年一月十九日凌晨
    三許至高雄縣鳳山市○○路二二０巷四十七號大陸女子乙○○住處尋獲甲○○，
    渠等三人竟共同基於私行拘禁剝奪他人行動自由之犯意聯絡，由戊○○偽稱伊是
    警察，喝令甲○○、乙○○跪下，甲○○、乙○○不從，戊○○就用腳踢甲○○
    （未成傷），丙○○亦喝令渠二人跪下，甲○○、乙○○因而心生畏懼而跪下，
    任令丙○○、戊○○將渠二人用手銬銬住，強押上汽車，載往高雄縣鳥松鄉○○○街卅二號三樓戊○○租住處私行拘禁，並由戊○○、丙○○等輪流看守甲○○
    ，乙○○，以此方法剝奪甲○○、乙○○之行動自由。嗣丁○○因不見其妻甲○○歸來，遂於八十九年一月二十一日上午八時許至高雄縣鳳山市○○○路七八號
    己○○開設之檳榔攤要求己○○放人，己○○則要求丁○○支付代為尋找甲○○
    之代價新台幣（下同）十二萬元才願意放人，丁○○佯稱願依約付款，同時向警
    方報案，同日（二十一日）下午四時三十分許，己○○至丁○○高雄市前鎮區○○○街一四六號住處取款，丁○○交付二萬元給己○○後，經埋伏之警員當場捕
    獲己○○，在其所穿上衣口袋內扣獲現款二萬元，再由己○○打電話與戊○○、
    丙○○約在高雄市○○○路六八八號世貿廣場大門前交付十萬元及放人。嗣於同
    日（二十一日）下午五時許丙○○、戊○○駕駛ＺＣ─二二九一號汽車將甲○○
    、乙○○載往世貿廣場前欲取款放人時，被警當場捕獲，並扣得丙○○所有供本
    件犯罪所用之手銬一付。
二、案經高雄市政府警察局前鎮分局移送台灣高雄地方法院檢察署檢察官偵查起訴。
      理      由
一、上訴人即被告戊○○未於審理期日到場，訊據上訴人即被告己○○、丙○○，均
    矢口否認有右開妨害自由犯行，一致辯稱：我們是替丁○○找甲○○，我們找到
    乙○○、甲○○，因為她們不願回家，是她們自願與我們走，沒有銬她們強押上
    車，也未控制她們行動自由云云，被告戊○○於本院調查時亦為同上之辯解。經
    查：
（一）被告三人右揭妨害自由之事實，業據被害人甲○○於警訊、偵查中及乙○○於
      警訊中指述甚詳，甲○○於警訊時指稱：「凌晨三時許我在睡覺，他們（指被
      告）三人上樓就自稱是警察前來查案，叫我跟乙○○下床並跪下，我們不從即
      被拳打腳踢，並強押我們上車，就押往高雄縣鳥松鄉○○街三十二號三樓房間
      內用警用手銬把我和乙○○銬住並限制行動」、「我們二人被綁架至車上時，
      戊○○大吼叫我們頭低下，不准往外看」、「八十九年一月十九日三時許被綁
      架並控制行動，至八十九年一月二十一日十七時警方在高市前鎮區○○○路六
      八八號世貿廣場大門前，因我丈夫前往交款時，嫌犯被查獲，我和乙○○才被
      救出」（見警訊筆錄第十三頁背面、十四頁），甲○○於偵查中同為如上之指
      述（見偵查卷第三十三頁背面）。乙○○於警訊時亦指稱遭被告等用手銬銬住
      ，並被強制帶往高雄縣鳥松鄉○○○街三二號，且稱：「我被控制自由在高雄
      縣鳥松鄉○○○街三二號，現場由戊○○與丙○○輪流看守我，以防止我逃跑
      ，行動電話也不准我打電話聯絡家人，控制我與甲○○行動自由」（警訊卷第
      十五頁背面、十六頁），核與甲○○之夫丁○○於警訊、偵查、原審、本院調
      查時指稱被告三人架走甲○○、乙○○，控制二女之行動自由，經其向警方報
      案後，以給付金錢為餌，始查獲被告三人，並救出二女之情節相符。
（二）被告丙○○於警訊中亦供稱：八十九年一月十九日三時，由我駕駛ＺＣ─二二
      九一號汽車前往鳳山市○○路二二０巷四十七號，我和戊○○、己○○進入屋
      內，由戊○○用手銬銬住乙○○及何鳳欲後，再由我駕駛ＺＣ─二二九一號汽
      車駛回鳥松鄉○○○街卅二號控制乙○○及甲○○，我說不要亂走動，不要亂
      打電話等語（警訊卷第八頁背面），其於偵查中供稱：把二女帶到戊○○家中
      ，我叫她們不要打電話等語（偵查卷第二四頁）。被告戊○○於警訊時供稱：
      我和甲○○、乙○○二名大陸女子並不認識，是己○○、丙○○拜託我幫忙將
      她們二人押走，當時我叫她們蹲下，丙○○用手銬銬住她們，於八十九年一月
      十九日凌晨三時許在鳳山市○○路二二０巷四七號二樓將她們二人帶上ＺＣ─
      二二九一號汽車，由丙○○駕駛，將她們載往鳥松鄉○○○街卅二號租屋處，
      把她們關在三樓等語（警訊卷第二頁正、背面），被告己○○於警訊、偵查、
      原審、本院審理中亦不諱言其帶丙○○、戊○○找到乙○○、甲○○二女，由
      丙○○開車將二女載到戊○○租住處，嗣後其向丁○○取得二萬元之金錢，並
      由其打電話給戊○○、丙○○，約在世貿廣場取款放人而被查獲之事實，且己○○於偵查中亦供稱：丙○○用手銬銬住二女等語（偵查卷第二十三頁）。均
      核與甲○○、乙○○、丁○○之指述情節相符。
（三）被告三人是前往高雄縣鳳山市○○路二二０巷四十七號被害人乙○○之住處尋
      獲甲○○，竟將毫不相干之乙○○從住處一併帶走，焉有所謂乙○○不願回家
      之理？又縱使甲○○有不願意回丁○○處之表示，被告等只要通知丁○○，甲○○現在之所在，請丁○○自行前來處理即可，那有將甲○○以手銬銬住，另
      行將之移地拘禁之理﹖可見被告等是見甲○○、乙○○均是大陸來台之女子，
      欺侮二女人生地不熟，而有控制二女行動自由之意圖及行為，冀從中取利，彰
      彰甚明。被告三人上開辯解，顯係卸責之詞，無足採信。此外，復有手銬一付
      扣案及自己○○身上扣得之二萬元之領據附卷可資佐證，事證明確，被告三人
      犯行均堪認定。
（四）丁○○雖指稱：其未請被告己○○代為找回甲○○，並允給報酬，被告等是擄
      人勒贖等語。然丁○○於偵查中供稱：甲○○是與我吵架跑出去，我說找到甲○○，我會包紅包給己○○，他們找到後，要向我拿十二萬元，我沒有辦法付
      十二萬元，後來我在電話中說先付他們八萬元，四萬元以後再付等語（偵查卷
      第三十四頁），故被告等與丁○○間，顯就找回甲○○後，應支付報酬多少，
      有所爭執，被告尚欠缺不法所有意圖，何況乙○○與丁○○間毫無關係，如何
      以乙○○為要脅，向丁○○勒贖（被告等是欲一併釋放乙○○），故被告等之
      行為，與擄人勒贖之構成要件有所不符，併此明。
二、核被告三人所為，均係犯刑法第三百零二條第一項之私行拘禁罪。被告三人一行
    為剝奪被害人甲○○、乙○○二人之行動自由，為一行為觸犯數罪名，應依想像
    競合犯，從一重處斷。被告三人間對上開犯行，有犯意聯絡及行為分擔，均為共
    同正犯。被告丙○○於八十六年間，因違反麻醉藥品管理條例案件，經本院判處
    有期徒刑五月確定，於八十七年二月二十三日執行畢之事實，有台灣高等法院被
    告全國前案紀錄表一份附卷可稽，其於執行完畢後，五年內再犯本件最重本刑有
    期徒刑以上之罪，為累犯，應法加重其刑。原審因認被告等犯上述之罪，而適用
    刑法第二十八條、第三百零二條第一項、第五十五條、第四十七條、第三十八條
    第一項第二款，罰金罰鍰提高標準條例第一條前段之規定，並審酌被告三人為取
    得尋人報酬，竟私行拘禁被害人，剝奪被害人自由之時間長達三日，犯後未坦承
    罪行等一切情狀，分別量處被告丙○○有期徒刑一年六月，戊○○、己○○各有
    期徒刑一年二月，另說明扣案之手銬一付，被告丙○○供承為其所有，且供犯本
    罪所用之物，依刑法第三十八條第一項第二款規定，宣告沒收。其認事用法，並
    無不合，量刑亦屬適當，被告等上訴意旨或否認犯罪，或以原審量刑過重，均指
    摘原判決不當，為無理由，均應予駁回。
三、被告戊○○經合法傳喚，無正當理由不到庭，不待其陳述，逕行判決。
據上論結，應依刑事訴訟法第三百六十八條、第三百七十一條，判決如主文。
本案經檢察官王登榮到庭執行職務。
中    華    民    國     九十一     年       五       月      二十二    日
                              臺灣高等法院高雄分院刑事第一庭
                                  審判長法官  王光照
                                        法官  黃仁松
                                        法官  黃壽燕
右正本證明與原本無異。
如不服本判決應於收受本判決後十日內向本院提出上訴書狀，其未述上訴理由者，
並得於提起上訴後十日內向本院補提理由書狀（均須按他造當事人之人數附繕本)「
切勿逕送上級法院」。
                                      書記官  陳靖華
中    華    民    國     九十一     年       五       月     二十三     日
附錄：本判決論罪科刑法條：
刑法第三百零二條第一項
私行拘禁或以其他非法方法，剝奪人之行動自由者，處五年以下有期徒刑、拘役或三
百元以下罰金。
                                                                        Ｋ
